臺灣高雄地方法院民事判決　　　　　　　 94年度訴字第670號
原　　　告　彰化商業銀行股份有限公司
法定代理人　甲○○
訴訟代理人　丁○○
被　　　告　丙○○
　　　　　　乙○○
當事人間請求撤銷贈與等事件，本院判決如下：
    主  文
被告丙○○、乙○○間於民國九十年七月六日就坐落嘉義市○○
段二四七之二十九地號土地應有部分八分之一，及同段二四八之
三五地號土地應有部分八分之一，暨其上建號一七○三號即門牌
號碼嘉義市盧厝里東洋新一○四號建物，應有部分八分之一所
為之贈與行為，與於民國九十年七月三十一日經嘉義市地政事務
所以九十年嘉地字第一五九六九號收件就上開土地及建物所為之
所有權移轉登記行為，均應予撤銷。
被告乙○○應將嘉義市地政事務所於民國九十年七月三十一日以
九十年嘉地字第一五九六九號收件就前項土地及建物所為之所有
權移轉登記予以塗銷。
訴訟費用由被告負擔。
    事實及理由
一、按被告不抗辯法院無管轄權，而為本案之言詞辯論者，以其
    法院為有管轄權之法院，民事訴訟法第25條定有明文。查本
    件被告2 人之住所雖均不在本院轄區，惟被告2 人不抗辯本
    院無管轄權，而為本案之言詞辯論，揆諸前揭規定，本院自
    為有管轄權之法院，合先敘明。
二、原告主張：被告丙○○於民國89年12月22日應訴外人尊龍遊
    艇事業股份有限公司（下稱尊龍公司）之邀，擔任尊龍公司
    向原告借款之連帶保證人，嗣尊龍公司向原告借款新臺幣（
    下同）6,200,000 元，雙方約定於90年6 月6 日清償，利息
    按年利率百分之8.84計算。債務不依約清償或攤還本金時，
    視為全部到期。若遲延履行，除按上開利率計算外，逾期在
    6 個月以內者，按上開利率百分之10，逾期6 個月以上者，
    其逾6 個月部分，按上開利率百分之20計付違約金。嗣尊龍
    公司並未依約清償債務，視為全部到期，經核算結果，迄今
    尚有7,984,169 元（本金6,200,000 元、算至93年10月25日
    之利息1,447,417 元及違約金336,752 元），及其中6,200,
    000 元自93年10月26日按年息百分之8.815 計算之利息，暨
    按上開利率百分之20計算之違約金尚未清償，被告丙○○既
    為尊龍公司之連帶保證人，自應與尊龍公司負連帶給付責任
    。詎被告丙○○於90年7 月31日以其所有嘉義市○○段247
    之29地號土地，應有部分8 分之1 ，及同段248 之35地號土
    地，應有部分8 分之1 （以下簡稱系爭土地），暨其上建號
    1703號即門牌號碼嘉義市盧厝里東洋新104 號建物（以下
    簡稱系爭建物）業於90年7 月6 日贈與其妻即被告乙○○為
    由，申請將系爭土地及建物之所有權移轉登記予被告乙○○
    ，經嘉義市地政事務所以90年嘉地字第15 969號收件，於90
    年8 月6 日所有權移轉登記完竣，致原告之債權有履行不能
    或履行困難之情形，而有害及原告之債權。原告於93年12月
    31日經向國稅局查詢財產清冊，知悉上情。爰依民法第244
    條第1 項、第4 項之規定，提起本訴。並聲明：求為判決如
    主文所示。
三、被告丙○○辯稱：於84年間，即已表示欲將系爭土地及建物
    移轉登記予被告乙○○，僅遲未辦理，對於原告主張系爭土
    地及建物之移轉乃無償行為，並無意見等語。並聲明：(一)求
    為判決駁回原告之訴。(二)訴訟費用由原告負擔。
四、被告乙○○則以：被告丙○○於82年間，在大陸另結新歡，
    伊原欲與被告丙○○離婚，被告丙○○因不同意而出具字據
    ，表明願意負擔生活費用，且於事業穩定後，願意給付伊5,
    000,000 元，系爭土地及建物移轉登記予伊，乃代替5,000,
    000 元之給付，被告丙○○先前即已同意將系爭土地及建物
    移轉登記予伊，僅移轉登記在後等語。並聲明：(一)求為判決
    駁回原告之訴。(二)訴訟費用由原告負擔。
五、按債務人所為之無償行為，有害及債權者，債權人得聲請法
    院撤銷之。債權人聲請法院撤銷時，得並聲請命受益人或轉
    得人回復原狀。前述撤銷權，自債權人知有撤銷原因時起，
    1 年間不行使，或自行為時起經過10年而消滅，民法第244
    條第1 項、第4 項前段、第245 條分別定有明文。經查：
    (一)原告主張於93年12月21日經向國稅局查詢財產清冊，知悉
      上情，業據其提出財政部臺灣省中區國稅財產歸屬資料清
      單影本1 份在卷可按，並為被告2 人於言詞辯論時所不爭
      執，依民事訴訟法第280 條第1 項之規定，視同自認，原
      告此部分之主張，堪信為真。原告於94年年3 月30日提起
      本件撤銷之訴，自未逾民法第245 條所定之除斥期間，合
      先敘明。
    (二)原告主張被告丙○○於89年12月22日應訴外人尊龍公司之
      邀，擔任尊龍公司向原告借款之連帶保證人，嗣尊龍公司
      向原告借款6,200,000 元，雙方約定於90年6 月6 日清償
      ，利息按年利率百分之8.84計算。債務不依約清償或攤還
      本金時，視為全部到期。若遲延履行，除按上開利率計算
      外，逾期在6 個月以內者，按上開利率百分之10，逾期6
      個月以上者，其逾6 個月部分，按上開利率百分之20計付
      違約金。嗣尊龍公司並未依約清償債務，視為全部到期，
      經核算結果，迄今尚有7,984,169 元（本金6,200,000 元
      、算至93年10月25日之利息1,447,417 元及違約金336,75
      2 元），及其中6,200,000 元自93年10月26日按年息百分
      之8.815 計算之利息，暨按上開利率百分之20計算之違約
      金尚未清償，而被告丙○○於90年7 月31日以系爭土地及
      建物於90年7 月6 日贈與被告乙○○為由，申請將系爭土
      地及建物之所有權移轉登記予被告乙○○，經嘉義市地政
      事務所以90年嘉地字第15969 號收件，於90年8 月6 日所
      有權移轉登記完竣，業據其提出與所述相符之本票、保證
      書影本各1 紙、授信約定書影本4 紙、嘉義市地政事務所
      網申領異狀索引、土地登記第二類謄本各3 份為證，並為
      被告2 人於言詞辯論時所不爭執，依民法第280 條第1 項
      之規定，視同自認，並經本院依職權調取被告丙○○於上
      揭時日申請將系爭土地及建物所有權移轉登記予被告乙○
      ○時之土地建物登記申請書影本1 份、土地建築改良物贈
      與所有權移轉契約書影本2 份、財政部高雄市國稅局贈與
      稅不計入贈與總額證明書影本1 份核閱屬實，堪認原告此
      部分之主張為真正。
    (三)原告主張系爭土地及建物之所有權移轉登記為無償行為之
      事實，雖為被告乙○○所否認，並以前揭情詞置辯，惟查
      ，被告丙○○於上揭時日乃其所有系爭土地及建物之所有
      權業於90年7 月6 日贈與被告乙○○為由，申請辦理系爭
      土地及建物之所有權移轉登記，業經本院依職權調取被告
      丙○○於前揭時日申請將系爭土地及建物所有權移轉登記
      予被告乙○○時之土地建物登記申請書影本1 份、土地建
      築改良物贈與所有權移轉契約書影本2 份、財政部高雄市
      國稅局贈與稅不計入贈與總額證明書影本1 份在卷足據，
      核與被告乙○○前揭辯解已有不符，況縱令被告乙○○所
      述屬實，系爭土地及建物所有權移轉登記予被告乙○○，
      亦僅在代替被告丙○○無償贈與被告乙○○之5,000,000
      元之給付，亦屬無償，被告乙○○之辯解，自無足取。原
      告上開主張，亦堪信為真正。
    (四)原告主張被告丙○○將系爭土地及建物所有權移轉登記予
      被告乙○○，致其債權有履行不能或履行困難之情形，而
      害及原告之債權等語，為被告2 人於言詞辯論時所不爭執
      ，依民事訴訟法第280 條第1 項之規定，視同自認，且查
      ，被告丙○○積欠原告7,985,069 元，及其中6,200,000
      元，自93年10月26日起按年息百分之8.815 計算之利息，
      暨按上開利率百分之20計算之違約金而未清償，有如前述
      ，然其所有之財產，僅有坐落臺北市○○區○○段2 小段
      470 地號土地、面積1.09平方公尺、應有部分100,000 分
      之75、現值493,203 元，及坐落臺北市中正區○○○路○
      段72號地下樓之19建物，面積11平方公尺，現值73,400元
      ，共計財產總額為566,603 元，已經本院依職權調取之稅
      務電子閘門財產所得調件明細表1 份為證，顯然不足以清
      償上開債務，被告丙○○、乙○○就系爭土地及建物所為
      無償贈與之債務行為及所有權移轉登記之物權行為，有害
      於原告之債權甚明，原告此部分之主張，應堪採憑。
六、綜上所陳，被告丙○○既以贈與為原因將系爭土地及建物所
    有權移轉登記予被告乙○○，自屬無償行為，又其等間就系
    爭土地及建物所為無償之債權行為及所有權移轉登記之物權
    行為，既有害及債權，原告本於民法第244 條第1 項及第4
    項前段之規定，請求將被告丙○○、乙○○間於90年7 月6
    日就系爭土地及建物所為之贈與行為，與於90年7 月31日經
    嘉義市地政事務所以90年嘉地字第15969 號收件就上開土地
    及建物所為之所有權移轉登記行為，均應予撤銷，且被告乙
    ○○應將嘉義市地政事務所於90年7 月31日以90年嘉地字第
    15969 號收件就系爭土地及建物所為之所有權移轉登記予以
    塗銷，為有理由，應予准許。
七、本件事證已臻明確，兩造其餘主張陳述及所提之證據，經審
    酌與本院前揭判斷不生影響，均毋庸再予審酌，附此敘明。
八、結論：本件原告之訴為有理由，依民事訴訟法第78條、第85
    條第1 項前段，判決如主文。
中　　華　　民　　國　　94　　年　　11　　月　　16  　日
                      民事第二庭法　官　伍逸康
如不服本判決，應於送達後20日內，向本院提出上訴狀並表明上
訴理由，如於本判決宣示後送達前提起上訴者，應於判決送達後
10日內補提上訴理由書（須附繕本）。
中　　華　　民　　國　　94　　年　　11　　月　　16  　日
                                書記官  光聰
